臺灣彰化地方法院民事判決
111年度簡上字第2號
上  訴  人  劉輝龍

            莊榮兆
被  上訴人  簡瑞陽


上列當事人間請求損害賠償事件，上訴人對於民國110年11月22
日本院彰化簡易庭110年度彰簡字第520號民事判決提起上訴，本
院不經言詞辯論，判決如下：
    主  文
原判決廢棄，發回本院彰化簡易庭。
    事實及理由
一、按第一審之訴訟程序有重大之瑕疵者，第二審法院得廢棄原
    判決，而將該事件發回原法院；但以因維持審級制度認為必
    要時為限。第451條第1項之判決，得不經言詞辯論為之。民
    事訴訟法第451條第1項、第453條分別定有明文。依同法第4
    36條之1第3項規定，前開規定於簡易程序之上訴程序準用之
    。又所謂因維持審級制度之必要，係指當事人因在第一審之
    審級利益被剝奪，致受不利之判決，須發回原法院以回復其
    審級利益而言（最高法院84年度台上字第58號判決要旨參照
    ）。再按原告之訴，依其所訴之事實，在法律上顯無理由者
    ，法院得不經言詞辯論，逕以判決駁回之，民事訴訟法第24
    9條第2項亦有明文。該項所謂原告之訴，依其所訴之事實，
    在法律上顯無理由者，係指依原告主張之事實，不經調查即
    可認定在法律上顯無理由而不能獲得勝訴之判決者而言。倘
    原告主張之事實，僅據訴狀之記載，尚不明瞭或有其他情形
    ，必須調查證據後，始能認定其訴有無理由者，應行必要之
    言詞辯論，不得遽指起訴顯無理由，不經言詞辯論逕以判決
    駁回之（最高法院62年台上字第845號判決、110年度台上字
    第1718號判決要旨參照）。
二、上訴人主張：被上訴人於本院刑事庭104年度選訴字第14號
    刑事案件偽證，明知上訴人劉輝龍所交付新臺幣（下同）7
    萬多元之金錢係車馬費，而非賄選費用，被上訴人不實證言
    致上訴人劉輝龍遭判決有罪，為此先一部請求被上訴人給付
    上訴人劉輝龍10萬元，給付上訴人莊榮兆1萬元損害賠償等
    語。原審則以：被上訴人縱於刑事案件偽證，上訴人劉輝龍
    尚不因該偽證行為直接或同時受有損害，是上訴人之訴在法
    律上為顯無理由，爰依民事訴訟法第249條第2項第2款規定
    ，不經言詞辯論，判決駁回上訴人之訴。
三、經查：
　㈠按於他人刑事被告案內為證人、鑑定人、通譯之人，在審判
    或偵查時，依法具結而為虛偽之陳述，固足使採證錯誤，判
    斷失平，致司法喪失威信，然此種虛偽之陳述，他人是否因
    此被害，尚繫於執行審判或偵查職務之公務員採信其陳述與
    否而定（最高法院98年度台上字第332號民事判決要旨參照
    ）。揆之上開說明，於他人刑事被告案件依法具結而為虛偽
    之陳述，他人是否因該偽證行為受有損害，尚須視執行審判
    或偵查職務之公務員是否採信其陳述、其損害與偽證行為間
    是否具相當因果關係而定之，非逕認他人未因該偽證行為直
    接或同時受有損害。
　㈡查依上訴人於原審起訴狀之內容（原審卷第11至21頁），明
    確主張其損害係因被上訴人之偽證行為所致，則在本院刑事
    庭104年度選訴字第14號刑事案件中，被上訴人是否確係有
    偽證行為、該案判決是否採納有被上訴人之證言及上訴人之
    損害與偽證行為間是否具相當因果關係等情均仍待調查，是
    依上訴人於原審起訴狀之內容仍有未明之處，原審即應透過
    證據調查、言詞辯論之程序加以釐清之。揆諸首揭說明，上
    訴人之主張，並非不經調查，即可認定上訴人之訴在法律上
    顯無理由，亦非不經調查即可認定不能獲得勝訴之判決。是
    則原審以本件訴訟，顯無理由而判決駁回，尚有未洽，核與
    民事訴訟法第249條第2項第2款不符，其訴訟程序存有重大
    瑕疵，且侵害兩造之審級利益，基此所為之判決，亦屬違背
    法令。又參以上訴人經本院通知既未到場；而被上訴人於本
    院111年8月9日準備程序時陳稱希望回到簡易庭審理等語（
    本院卷第85至86頁），顯不同意由本院就本件自為第二審判
    決。是本件無從經兩造同意由本院為實體之裁判，而補正前
    開訴訟程序之瑕疵。揆諸首揭說明，原審訴訟程序既存有重
    大瑕疵，且有維持審級利益之必要，並保障當事人之程序權
    ，爰不經言詞辯論，逕將原判決廢棄，發回原法院重行審理
    。
四、據上論結，本件上訴為有理由，應依民事訴訟法第436條之1
    第3項、第451條第1項、第453條，判決如主文。
中　　華　　民　　國　　111 　年　　8 　　月　　29　　日
                  民事第一庭  審判長法  官  陳瑞水
                                    法  官  許嘉仁
　　　　　　　　　　　　　　　　　　法  官  徐沛然
以上正本係照原本作成。
本件不得上訴。
中　　華　　民　　國　　111 　年　　8 　　月　　29　　日
                                    書記官  游峻弦